【裁判字號】    94,訴,2789
【裁判日期】    950726
【裁判案由】    毒品危害防制條例
【裁判全文】
臺灣板橋地方法院刑事判決              94年度訴字第2789號
公  訴  人  臺灣板橋地方法院檢察署檢察官
被      告  丙○○
                    （另案於臺灣臺北監獄臺北分監執行中）
選任辯護人  陳殷朔律師
上列被告因違反毒品危害防制條例案件，經檢察官提起公訴（九
十四年度偵字第五四四五號），本院判決如下：
    主  文
丙○○無罪。
    理  由
一、本件公訴意旨略以：同案被告甲○○（另經本院通緝中）分
    別基於販賣第一級毒品海洛因、第二級毒品安非他命之概括
    犯意，於民國九十四年一月間某日，在臺南縣某處，向綽號
    「骨頭」（真實年籍不詳）之成年男子，以海洛因每半兩新
    臺幣（下同）十二萬元、安非他命每兩二萬四千元之價格，
    販入海洛因及安非他命；嗣同案被告甲○○於九十四年三月
    十七日、十九日、二十一日、二十二日、二十六日、二十七
    日，連續以海洛因每公克（淨重）六千元、安非他命每公克
    （淨重）一千元之代價，賣給綽號育清、阿德、小貓、阿文
    、清、阿南、李凱等人牟利，同案被告甲○○並於九十四年
    三月二十一日下午五時許，在臺北縣中和市○○街二十五巷
    二號三樓住處，以六千元之價格，賣給同案被告乙○○（另
    行審結）淨重一公克之海洛因，於九十四年三月二十四日左
    右，在上述地點，以一千元之價格，賣給同案被告乙○○淨
    重一公克之安非他命牟利。被告丙○○亦基於幫助販賣安非
    他命之概括犯意，於九十四年三月間，幫助同案被告甲○○
    交付買方安非他命並代為收取販毒所得二次，因認被告涉幫
    助犯毒品危害防制條例第四條第二項之販賣第二級毒品罪嫌
    等語。
二、公訴人認被告丙○○涉有上揭罪嫌，係以被告丙○○於警詢
    及臺灣板橋地方法院檢察署內勤檢察官偵訊時之自白、同案
    被告甲○○以證人身分所為之證述以及扣案毒品海洛因十包
    （毛重十二公克）、安非他命二包（毛重十三公克、五公克
    ）、分裝袋、電子磅秤、帳冊二紙等資為其論據。
三、按犯罪事實應依證據認定之，無證據不得認定犯罪事實；又
    不能證明被告犯罪者，即應諭知無罪之判決，刑事訴訟法第
    一百五十四條第二項、第三百零一條第一項分別定有明文。
    次按認定不利於被告之事實，須依積極證據，苟積極證據不
    足為不利於被告事實之認定時，即應為有利於被告之認定，
    更不必有何有利之證據。又認定犯罪事實所憑之證據，雖不
    以直接證據為限，間接證據亦包括在內，然而無論直接或間
    接證據，其為訴訟上之證明，須達於通常一般人均不致有所
    懷疑，而得確信其為真實之程度，始得據為有罪之認定，最
    高法院三十年上字第八一六號及七十六年臺上字第四九八六
    號判例意旨可資參照。末按被告或共犯之自白，不得作為有
    罪判決之唯一證據，仍應調查其他必要之證據，以察其是否
    與事實相符，刑事訴訟法第一百五十六條第二項定有明文。
    又刑事訴訟法第一百五十六條第二項規定，被告雖經自白，
    仍應調查其他必要之證據，以察其是否與事實相符。立法目
    的乃欲以補強證據擔保自白之真實性；亦即以補強證據之存
    在，藉之限制自白在證據上之價值。而所謂補強證據，則指
    除該自白本身外，其他足資以證明自白之犯罪事實確具有相
    當程度真實性之證據而言。雖其所補強者，非以事實之全部
    為必要，但亦須因補強證據與自白之相互利用，而足使犯罪
    事實獲得確信者，始足當之，最高法院十七四年臺覆字第十
    號判例意旨參照。
四、訊據被告堅決否認有何幫助販賣第二級毒品犯行，辯稱：伊
    沒有幫甲○○送安非他命，也沒有幫渠收錢等語。經查：
  (一)被告辯稱：伊當時在家裡睡覺就被警察抓去，伊在警察局時
    一直想睡覺，伊有跟警察說為何筆錄沒有照伊陳述之意思記
    載，後面就有一個警察打伊一下，並說「簽就對了」云云。
    被告自九十四年三月二十九日凌晨二時十分許起至同日凌晨
    三時十分許止，在臺北縣政府警察局金山分局，接受該分局
    偵查員鄭瑞龍詢問時所製作之調查筆錄記載其供稱：「（問
    ：安非他命來源？價格如何？）如有人向甲○○購買安非他
    命時，甲○○就會叫我將安非他命送至購買的人之後，我就
    把錢收回交給甲○○。（問：要購買安非他命之人是如何與
    甲○○連絡？）我不知道，我只依甲○○所交代將安非他命
    送給對方後，再將錢交給甲○○」、「（問：你幫甲○○送
    安非他命給對方後再將錢收回，有無酬勞？）」沒有酬勞，
    我僅幫甲○○跑腿，而甲○○會免費提供安非他命給我吸食
    。（問：你從何時起幫甲○○將安非他命送給對方？）大約
    有一個月，但只代甲○○送過二次安非他命。（問：你於何
    時？在何處將安非他命交給對方？）時間已忘記，二次交貨
    均在中和巿民享街附近」等語（見臺灣板橋地方法院檢察署
    九十四年度偵字第五四四五號偵查卷第三八頁至第三九頁）
    。經本院勘驗被告該次警詢錄音帶結果，均全程連續錄音，
    其中被告陳稱：「（問：．．．現在是九十四年三月二十九
    日二點十分，為夜間，你是不是同意接受詢問筆錄？）嗯。
    」、「（問：安非他命有嗎？你安非他命來源呢？價格如何
    ？）跟甲○○拿。（問：跟他購買的還是拿的？）跟他拿的
    。（問：你的意思是你沒有在賣，只有替他跑而已？）對，
    我只有幫他跑二次而已。（問：你怎麼替他跑？人家如果要
    安非他命時，你就替他將安非他命送給對方？那錢呢？賣的
    錢？）我再拿回來給他。」、「（問：你幫甲○○送安非他
    命給對方，又將錢收回來，有沒有酬勞？）沒有。（問：沒
    有酬勞，那你為什麼要幫他送？）我幫甲○○跑腿，而甲○○會提供安非他命。」、「（問：你從什麼時候開始幫甲○○將安非他命送給對方？）一個月。（問：一個月了？）但
    只代甲○○送過二次。（問：你只替他送過二次而已。那你
    什麼時間？在何處？在什麼地方將安非他命交給對方？送交
    給對方？）時間忘記了，地點都在民享街附近。」等語，有
    本院九十四年十二月二十九日勘驗筆錄及本院九十五年二月
    六日準備程序筆錄各一件在卷足憑，則前述調查筆錄之記載
    均與被告之供述一致，且被告對於偵查員詢問之問題均能清
    楚應答，並無精神恍惚或意識不清之情事，更未見其有遭警
    施以強暴、脅迫之不法手段，況證人即臺北縣政府警察局金
    山分局偵查員鄭瑞龍亦於本院審理時具結證述稱：被告沒有
    跟伊爭執筆錄記載錯誤並要求更正，筆錄都是照被告之意思
    記載，當時被告之精神狀況良好等語明確（見本院九十五年
    七月十二日審判筆錄）。是被告辯稱：製作筆錄當時，伊想
    睡覺，且筆錄未依照伊陳述之意思記載云云，自屬事後卸責
    之詞，不足採信；其嗣經本院勘驗前述警詢錄音帶後，復改
    稱：是警察先打好筆錄叫伊照唸云云，更屬臨訟砌飾之語，
    要難置信。至證人丁○○雖於本院審理時證述稱：在警察局
    時，被告跟警察吵架說渠沒有販賣，為什麼筆錄上要寫有云
    云（見同上審判筆錄），惟經本院勘驗被告之警詢錄音帶結
    果，調查筆錄確均依照被告之陳述而為記載，已如前述，且
    證人丁○○並非本案關係人，僅因偶然在查獲地點而偕同返
    回警局，此據證人丁○○及鄭瑞龍證述無訛（見同上審判筆
    錄），衡情，其未必確實知悉本案案情，則縱被告曾與警員
    發生爭執，其又如何肯認即係與本案販賣第二級毒品犯行有
    關，是證人丁○○所述前情，尚難資為有利於被告之認定。
    綜上堪認被告於警詢時之陳述確係出於自由意志而為，合先
    敘明。
  (二)惟被告於警詢時雖坦承其曾在一個月內連續二次幫助同案被
    告甲○○送第二級毒品安非他命予買主並收回款項等情，惟
    未供明其遞送毒品之時間、對象、收取款項之金額等細節，
    且其嗣於偵查中即已翻異前詞，改稱：伊在警詢時所述不是
    事實等語（見同上偵查卷第一二八頁），則其於警詢時之自
    白是否可信，仍需調查其他證據以資佐認。而同案被告甲○○於警詢時供稱：伊有販賣毒品安非他命給丙○○施用，其
    他人如果需要購買毒品，會直接到伊住處向伊購買，一手交
    錢一手交貨；丙○○自九十三年九月初開始販賣安非他命，
    都在外面與他人交易，不會在住處內交易，渠所販毒之對象
    ，伊都不認識云云（見同上偵查卷第二二頁至第二四頁），
    嗣於偵查中陳稱：伊有販賣毒品給丙○○，但伊不知道渠買
    毒品是何用，警察就說渠一定有賣云云（見同上偵查卷第一
    ００頁），則同案被告甲○○僅坦承其本身確有販賣毒品之
    犯行，卻未曾指稱被告有幫助其遞送毒品以及收取款項之情
    事。況警方於九十四年三月二十八日下午七時三十分許，在
    被告與同案被告告甲○○、乙○○共同承租位於臺北縣中和
    巿民治街二十五巷二號三樓住處內，查扣之第一級毒品海洛
    因十包（合計毛重十二公克、淨重十公克）、第二級毒品安
    非他命三包（合計淨重十三．九公克、淨重十三．二公克）
    、電子磅秤二臺、吸食器三個、分裝匙七支、分裝袋一千個
    、帳冊一本、玻璃球四個、注射針筒五支等物，僅其中吸食
    器一個、玻璃球四個、分裝袋五十個屬被告所有，其餘均分
    別係同案被告甲○○、丙○○所持有之物，業據渠等於警詢
    時供陳明確（見同上偵查卷第二一頁至第二二頁、第三二頁
    及第三八頁），並有臺北縣政府警察局金山分局搜索扣押筆
    錄影本及扣押物品目錄表各一件附卷可稽（見同上偵查卷第
    十一頁至第十六頁），則被告在前述時間及地點為警查獲時
    ，並未持有任何毒品，更難據此佐認被告自白曾幫助同案被
    告甲○○販賣第二級毒品安非他命二次之犯罪情節，確與事
    實相符。
  (三)綜上，被告雖於警詢時自白有幫助同案被告甲○○販賣第二
    級毒品之行為，惟依公訴人所舉各項證據方法，尚無法證明
    被告自白之犯罪事實具有相當程度之真實性，而使本院確信
    被告涉有幫助販賣第二級毒品之犯行。此外，復查無其他積
    極證據足認被告有公訴意旨所指罪行，揆諸首揭說明，既不
    能證明被告犯罪，自應為其無罪之諭知。
據上論斷，應依刑事訴訟法第三百零一條第一項，判決如主文。
本件經檢察官陳鴻濤到庭執行職務。
中    華    民    國    95    年    7     月    26    日
                  刑事第七庭審判長法  官  胡  堅  勤
                                  法  官  崔  玲  琦
                                  法  官  王  瑜  玲
上列正本證明與原本無異。
如不服本判決，應於判決送達後10日內向本院提出上訴狀（應附
繕本），上訴於臺灣高等法院。
中    華    民    國    95    年    7     月    28    日
                                  書記官  黃  頌  棻


司法院資訊處製作；財團法人民間司法改革基金會備份。
